【裁判字號】    92,上更(一),190
【裁判日期】    920617
【裁判案由】    違反著作權法
【裁判全文】
臺灣高等法院台南分院刑事判決        九十二年度上更(一)字第一九號  Ａ
      上  訴  人  台灣台南地方法院檢察署檢察官
      上  訴  人
      即  被  告  丙  ○  ○
右上訴人因被告違反著作權法案件，不服臺灣台南地方法院九十年度訴字第五九五號
中華民國九十年五月三十日第一審判決（起訴案號：臺灣台南地方法院檢察署八十九
年度偵字第一０六三六號），提起上訴，經最高法院第一次發回，本院判決如左：
      主      文
原判決撤銷。
丙○○擅自以改作之方法，侵害他人之著作財產權為常業，處有期徒刑壹年陸月。
扣案改作之soccer 2002電子遊戲機電路圖線路版成品陸拾伍塊、半成品參拾捌塊，
均沒收。
      事      實
一、丙○○係崇捷電子股份有限公司（以下簡稱崇捷公司）負責人，經營遊戲機主機
    板之製造及銷售業務，明知「soccer 2002電子遊戲機電路圖」係乙○○享有著
    作財產權之圖形著作，竟意圖營利，未經乙○○之同意，自民國八十九年八月三
    十一日起，到同年九月五日止，多次在台南縣永康市○○路二八二巷八號，擅自
    改作上開「soccer 2002 電子遊戲機電路圖」銷售，以侵害乙○○之著作權為常
    業。嗣於同年九月八日十一時三十分許，為警持搜索票當場查獲其所有電子遊戲
    機線路板成品六十五塊、半成品三十八塊。
二、案經著作權人乙○○訴由台南縣警察局永康分局報告台灣台南地方法院檢察署檢
    察官偵查起訴。
      理      由
一、訊據上訴人即被告丙○○，固承認於右記時、地改作「soccer 2002 電子遊戲機
    電路圖」之事實，惟矢口否認有上開違反著作權法之犯行，辯稱：「伊不知該電
    路圖係告訴人乙○○之著作物，且伊將部分零配件或線路稍微改變，與告訴人之
    配圖並不相同，是告訴人設計圖套要向伊詐財，並不是我蓄意要做的，是他們下
    單叫我做的，然後它們才來抓我仿冒」等語。
二、然查：
（一）告訴人乙○○對「soccer 2002電子遊戲機電路圖」有【圖形著作權】，有著
      作權證書影本在卷可證（警卷第二六頁），被告乃電子遊戲機製造及銷售業者
      ，專攻製作電動玩具的IC板，有多年之該項從業經驗，已經被告於本院陳述在
      卷（本院九十二年五月八日訊問筆錄），是其對市場上之相關產品應知之甚稔
      ，且其於檢察官偵查中已供承曾自巴西回類似之電路板，顯然熟悉該電子遊
      戲機電路板，則被告縱未必能確定該著作物真正之權利人為何，但對價值昂貴
      及須要專門技術始能破解的主機板，卻難以諉稱不知是他人享有著作財產權之
      著作物。況被告於警訊中供稱：「我原本有與名揚電器有限公司（總經理即告
      訴人乙○○）【談技術合作問題】，但經過許久都沒有得到回應，又應顧客要
      求，所以就先製作，再與他們公司談合作事宜等情（警卷第二頁），告訴人乙○○於警訊中也證實與被告有一面之緣，【他到公司叫我將兩面電路板便宜賣
      給他，我不願意】，我們並沒有授權被告製作等情（警卷第五頁背面），兩相
      對照，至少可確定被告知道soccer 2002電子遊戲機電路圖是何人生產，也不
      能隨便擅自重製或改製，若不是他人有著作權之著作物，被告何必跟名揚公司
      接洽？被告於偵查中也供稱：「【以前有人問本件之板子】，是名揚公司（即
      告訴人公司）生產，要我去找，談後，由我生產電路板，硬體由他們負責，他
      們同意，但一直沒消息回覆，後來在巴西一廠商拿到二塊板子，要我回來參考
      ，我一直放至八月，證人甲○○在第二次接觸時，【曾拿名揚公司目錄】，說
      本件產品，並下單三十塊」等情（偵查卷第十七頁背面），顯然被告對本件產
      品是告訴人乙○○之名揚公司所生產，從來就知之甚明，不可能不知道如此將
      違反著作權法。偵查中檢察官問被告：「明知是名揚，為何仍做？」被告答稱
      ：「因我有要求名揚賣版子給我」等情（偵查卷第十八頁），被告若不知道本
      件是名揚公司生產之他人有著作權之著作物，為何還曾要求名揚公司賣版子？
      是被告知道本件之著作權，甚為明顯。
（二）證人阮永山於偵查中結證稱：「伊在作市場調查時，被告透露有在製造soccer
      2002電子遊戲機之電路板，伊才會對被告下訂單」等語（偵查卷第四十頁），
      被告於偵查中也供稱：「甲○○訂購前沒有給我任何樣品，soccer2002主機板
      是巴西的客戶給我的」等情（偵查卷第四十頁），於本院調查時復確認甲○○
      來下單定做的，【他沒有拿主機板給我】，是我去巴西參展時，一位華僑拿給
      我的等情（本院九十二年五月八日訊問筆錄），並有被告經營之崇捷公司之報
      價單及購買憑單在卷可稽（偵查卷第四四頁、第四五頁），可見證人甲○○於
      本院結證稱：「是一個巴西的雷先生委託我，說他開發的東西被仿冒，我是依
      照電玩世界在全省查訪了五、六家，【依照地址到現場去看】，然後我在永康
      直接找到丙○○的工廠問有無這個東西，他還向我炫耀的有這個電子遊戲電路
      圖，【還當場提供產品給我看】，【我先當場買了一件回去】，然後交給名揚
      公司做比對，比對的結果名揚公司表示這確實是仿照的，然後我又以傳真的方
      式向丙○○訂了貨，原本是要訂一百片，但是我又向他表示目前景氣不好，【
      所已先訂三十片】，他說三天後交貨，我們就拿了我先前買的那一件去永康分
      局報案，然後去搜索」等情，與經過事實過程相符，可以採信，被告所辯自不
      足採。是證人甲○○只是查訪採證本件著作權是否遭侵害，並非故意引誘被告
      犯法仿冒，應是被告自己決定改作販賣，被告所辯是告訴人派甲○○故意陷害
      等情，與事實不符，不足採信。再說，證人甲○○只訂購三十片主機板，可是
      被告公司現場卻查獲soccer2002主機板成品六十五塊、半成品三十八塊，共計
      一百零三塊之多，顯然多於證人甲○○所訂購之三十塊，被告也承認客人常有
      追加的情形，所以完成一百個主機等情（偵查卷第九頁），顯然自己有意侵害
      告訴人之soccer2002主機板之著作權。
（三）查扣案之電路板經檢察官於偵查中當庭勘驗，其操作顯示之畫面，與告訴人之
      電路板所顯示之結果完全相同（見偵查卷二十二頁訊問筆錄），足以證明被告
      侵害告訴人著作權之事實。被告供承其所製作之主機板與告訴人之主機板尚有
      不同之處，並提出照片為證（偵查卷第十一頁），告訴人對此並無意見，被告
      既是仿告訴人享有著作權之soccer 2002電子遊戲機電路圖而製作，顯示被告
      是「改作」告訴人之著作物。此外，復有現場圖、照片附卷可資佐證。被告犯
      行，已臻明確。
（四）被告公司當時專門製作電動玩具IC板，每月營業額約新台幣（下同）一百多萬
      元，已經被告於本院陳述在卷（本院九十二年五月八日訊問筆錄），而扣案一
      百零三塊主機板價值約十五萬元，也經被告於警訊中供述明確（警卷第二頁）
      ，顯然被告以改作該主機板為其主要經營業務。
二、核被告所為係犯著作權法第九十四條、同法第九十二條之擅自以改作之方法侵害
    他人之著作財產權罪之常業罪。
三、原審因予論罪科刑，固非無見，惟查：（一）原審認被告經營電子公司，尚難認
    定係以侵害他人之著作權為業，尚有未洽；（二）對扣案之線路板，依法是否應
    予宣告沒收，未予說明，亦有不當。上訴人即被告上訴意旨，否認犯行，指摘原
    判決，固無理由，上訴人即檢察官指摘原判決量刑過輕，為有理由，自應由本院
    將原判決撤銷改判，爰審酌被告之品行、犯罪之動機、目的、所造成之損害、犯
    罪後毫無悔意，未與告訴人和解等一切情狀，量處如主文所示之刑，另扣案之主
    機板成品六十五塊、半成品三十八塊，雖是甲○○向崇捷電子公司訂購，並在重
    捷電子公司之工廠內查扣，由崇捷電子公司之負責人即被告代為保管，有訂購單
    、保管單及查扣照片可稽，上開物品客觀上應是崇捷公司所有，但是被告所負責
    之崇捷電子公司已於九十一年十一月倒閉，被告已於本院供述明確（本院九十二
    年五月十六日訊問筆錄），而刑法第三十八條第三項所以限定沒收物以「屬於犯
    人者」為限，在於「沒收」是「從刑」，是對於被告犯罪的處罰，若沒收與犯罪
    毫不相干人的物品，將失去處罰之依據及意義，所以沒收物以【屬於犯人者】為
    限，不能沒收犯人以外之人的物品，但在法理上及解釋上，不一定以「被告所有
    者」為限，只要是「屬於犯人者」即可，崇捷公司既已倒閉，而被告原是該公司
    之負責人，並保管上開扣案物品，客觀上可認定上開物品已經為被告所有，且供
    本件犯罪所用之物，依法併予宣告沒收之。
四、本案係被告應證人甲○○之要求而臨時決定改作該電路圖線路版，已經被告陳述
    在卷，與其嗣後於八十九年十二月間，另案經警查獲重製、販賣他人著作物之面
    板及電路圖等犯行（台灣台南地方法院檢察署九十年度偵字第五０四二號、台灣
    台南地方法院九十二年度訴字第五七號），是被告自行製作、販賣，兩案並不相
    同，既是犯意不同，犯行也不相同，本院仍對該案自不再加審究，附為記明。
五、據上論斷，應依刑事訴訟法第三百六十九條第一項前段、第三百六十四條、第二
    百九十九條第一項前段、著作權法第九十四條、第九十二條、刑法第十一條前段
    、第三十八條第一項第二款，判決如主文。
本案經檢察官劉欽銘到庭執行職務。
中    華    民    國      九十二      年      六      月      十七      日
                                  臺灣高等法院臺南分院刑事第七庭
                                      審判長法官  蔡    崇    義
                                            法官  董    武    全
                                            法官  宋    明    中
右正本證明與原本無異。
如不服本判決，應於判決送達後十日內向本院提出上訴狀，其未敘述理由者並應於提
出上訴狀後十日內向本院補提理由書（應附繕本)。
                                      法院書記官  李    育    儒
中    華    民    國      九十二      年      六      月      二十      日
參考法條：
著作權法第九十二條
擅自以公開口述、公開播送、公開上映、公開演出、公開展示、改作、編
輯或出租之方法侵害他人之著作財產權者，處三年以下有期徒刑，得併科
新台幣十五萬元以下罰金。
著作權法第九十四條
以犯第九十一條、第九十二條或第九十三條之罪為常業者，處一年以上七
年以下有期徒刑，得併科新台幣四十五萬元以下罰金。


司法院資訊處製作；財團法人民間司法改革基金會備份。
